【裁判字號】    96,訴,738
【裁判日期】    970227
【裁判案由】    損害賠償
【裁判全文】
臺灣嘉義地方法院民事判決               96年度訴字第738號
原      告  乙○○
被      告  甲○○
上列當事人間請求損害賠償事件，於中華民國97年2月14日言詞
辯論終結，本院判決如下：
    主  文
被告應給付原告新臺幣壹拾萬壹仟伍佰伍拾貳元。
原告其餘之訴駁回。
訴訟費用由被告負擔百分之十，其餘由原告負擔。
本判決得假執行。
    事 實 與 理 由
壹、程序方面：
一、按訴狀送達後，原告不得將原訴變更或追加他訴。但擴張或
    減縮應受判決事項之聲明者，不在此限，民事訴訟法第255
    條第1項第3款定有明文。本件原告起訴時訴之聲明請求被告
    應給付醫院就診費用新台幣（下同）7,080元、民國96年5月
    17日及同年5月29日車馬費車資826元及精神慰撫金792,094
    元，總計100萬元等語；嗣於97年2月12日具狀更正減縮全部
    求償金額為30萬元。核其所為係擴張或減縮應受判決事項之
    聲明，非屬訴之變更或追加，應予准許，附此說明。
二、原告經合法通知，未於最後言詞辯論期日到庭，核無民事訴
    訟法第386條所列各款情形，爰依被告之聲請，由其一造辯
    論而為判決。
貳、實體方面：
一、原告起訴主張：
（一）原告於96年2月17日遭被告肢體暴力後（案經台灣高等法
      院台南分院96年度上易字第746號刑事判決上訴駁回有罪
      確定），產生失眠、焦慮、憂鬱、泛頭痛、創傷後壓力症
      ，治療期間經常性失眠，作息不正常，致影響先生小孩生
      活；精神焦慮憂鬱以致於開車闖紅燈而不自知，生活處於
      危險狀態。再者，被毆打後泛頭痛的情形更是嚴重，常赴
      內科、神經內科急診治療，又常夢見遭毆打場景而驚醒盜
      汗，精神崩潰而有自殺念頭；治療服藥期間藥物引起之副
      作用痛苦不堪、噁心、食慾不振、記憶障礙，以上所述精
      神、心理壓力耗損之大，訴外人王慶富（原告之夫）可為
      佐證。爰請求被告賠償醫院就診費用7,080元；96年5月17
      日、96年5月29日、96年12月24日、97年1月2日車馬費車
      資1,544元（826＋718）及精神慰撫金等。
（二）並聲明：被告應給付原告30萬元。
二、被告則以：
（一）否認於96年2月17日出手毆打及原告於96年2月17日遭毆打
      後，受有創傷後壓力症之事實。又原告主張之醫療費用如
      有非屬醫療頭部外傷、左臉腫脹及紅腫、右膝挫傷、肢體
      多處挫傷、口內腔擦傷等傷害之必要醫療費用及上開傷害
      以外之醫療費用，被告均予否認。
（二）原告於96年10月16日刑事辯論庭中稱：「95年間她持續以
      電話及信件騷擾、恐嚇被告係因她有憂鬱症，做什麼事她
      自己都不知道」；另訴外人王慶富（即原告之夫）於94及
      95年間曾多次向被告及家人稱：「原告長期罹患失眠、頭
      痛及憂鬱症之疾病，一直在台大醫院雲林分院精神科看診
      」。
（三）關於損害賠償金額部分：
   1、原告請求賠償其醫療費7,080元，被告因精神疾病已在台
      大醫院雲林分院求診多年，原告請求於法無據。
   2、原告請求被告賠償其偵查、開庭之車馬費及日後出庭油資
      等，於法無據，被告無法接受。
   3、96年2月17日事發當天醫藥費用1,551.84元，被告則無意
      見。
   4、至於原告請求之精神慰撫金未斟酌雙方資力、學歷、生活
      背景及事件成因等條件，請求金額偏高，殊不合理。
（五）並聲明：1.原告之訴駁回。2.訴訟費用由原告負擔。
三、經查：
（一）原告與被告於96年2月17日下午4時55分許，在嘉義縣大林
      鎮過溪里過溪151號祖厝客廳內發生口角爭執，被告以右
      手掌摑原告左臉，拉扯原告頭髮欲將原告拉出小客廳門外
      ，拉扯時原告右腳膝蓋碰撞到茶几，經原告配偶即被告之
      弟王慶富拉開二人後，被告再次拉扯原告頭髮欲將原告拉
      出等情，為原告於本院刑事案件審理時結證明確（見本院
      96 年易字第414號卷第116頁至第118頁），亦與其警詢、
      偵查時之證詞相符（見警卷第6至8頁、偵卷第12頁），是
      其指訴情節前後一致，並無瑕疵可指。參以證人王慶富於
      警詢、偵查中及本院審理時結稱：我從紗門可以看到客廳
      的情形，我有聽到他們吵架的聲音，看到二哥（即被告）
      用右手掌打我太太（指原告）嘴巴，我衝出去時剛好二哥
      在扯我太太頭髮，我把他架開，要我二哥動口不要動手，
      我二哥又第二次拉我太太頭髮，我再次把他們架開等語（
      分別見警卷第10頁、偵卷第13頁、本院96年易字第414號
      卷第95至96頁）明確，俱與證人原告上開證述之先掌摑一
      巴掌、繼而拉扯頭髮，經王慶富拉開後，被告續為拉扯頭
      髮之行為等節互核相符，而證人王慶富雖係原告之配偶，
      然於本院刑事案件審理時對其配偶原告屢次書寫不當信件
      與被告、李錦雀一節，亦坦白證述，並無刻意維護隱匿其
      配偶即原告之不當行為，且於偵查中及本院刑事案件審理
      時均表示希望其配偶即原告與被告能和解，也屢次勸告原
      告退讓等語（見偵卷第13頁、本院96年易字第414號卷第
      99 頁、第106、107頁），顯見證人王慶富並無刻意偏袒
      其妻，並冀求雙方能和解勿興訟，是其上開證述具有憑信
      性、真誠性無疑。是參酌證人原告、王慶富上開證述內容
      ，渠等均證稱被告先掌摑原告後，再拉扯原告頭髮，經王
      慶富制止後，被告續為拉扯原告頭髮之行為，應屬可採。
（二）原告因被告上開犯行，因而受有頭部外傷、左臉腫脹及紅
      腫、右膝挫傷、肢體多處擦傷、口腔內擦傷等傷害，亦有
      大林慈濟醫療診斷證明書1份在卷可稽（見警卷第18頁）
      ，而原告於96年2月17日就診，經驗傷後傷口初步處置，
      檢查傷口為新傷，並有拍照存證等情，亦有上開大林慈濟
      醫院96年6月15日慈醫大林文字第0960001015號函及所附
      之病情說明書、光碟在卷可參（偵卷第56、57頁），觀諸
      前開醫療診斷證明書、病情說明書所載之就診時間，距離
      本件案發時間甚為接近，傷勢俱為新傷，且原告所受之「
      左臉腫脹、紅腫、口腔內擦傷」之傷害，與一般遭掌摑所
      致情狀相符，「頭部外傷」則與拉扯頭髮所致情狀相符，
      「右膝挫傷」與證人原告所述拉扯時膝蓋碰撞茶几相符，
      「肢體多處擦傷」則與一般拉扯掙扎時造成之傷勢相當，
      是原告於案發後隨即於同日下午5時32分就診，其所診斷
      之傷勢復與上開證人乙○○、王慶富證述被告傷害情節相
      符，亦徵原告、證人王慶富證稱被告於上開時地徒手掌摑
      原告、拉扯原告頭髮之證詞，並非憑空杜撰，應係可採。
（三）被告亦因上開傷害原告之身體，經本院判處有期徒刑4月
      ，如易科罰金，以1仟元折算1日，減為有期徒刑2月，如
      易科罰金，以1仟元折算1日，嗣經上訴遭駁回而確定，此
      有本院96年度易字第414號判決1件、臺灣高等法院台南分
      院96年上易字第746號判決影本1件可證。
（四）承上各節，勾稽以觀，被告傷害原告之情節，至為灼然，
      被告前開所辯無非臨訟卸責之詞，均無足採。
四、按因故意或過失，不法侵害他人之權利者，負損害賠償責任
    。故意以背於善良風俗之方法，加損害於他人者亦同（民法
    第184條第1項）。不法侵害他人之身體或健康者，對於被害
    人因此喪失或減少勞動能力或增加生活上之需要時，應負損
    害賠償責任（民法第193條第1項）。不法侵害他人之身體、
    健康、名譽、自由、信用、隱私、貞操，或不法侵害其他人
    格法益而情節重大者，被害人雖非財產上之損害，亦得請求
    賠償相當之金額（民法第195條第1項前段）。被告既有傷害
    原告之行為，從而原告請求被告損害賠償，自屬有據。爰就
    原告各項請求是否有理由，分述如下：
（一）醫療費：96年2月17日事發當天的原告支出之醫藥費用1,
      552元（角部分4捨5入），此有收據可證，被告對此亦無
      意見，此部應予准許。至於原告其他醫療費部分之請求，
      依其收據所示，均係精神科之門診收據。惟原告自91年1
      月起即有精神科就診之記錄，且其案發後之精神科就診，
      是否被毆打所致，並無法明確其因果關係，此有國立台灣
      大學醫學院附設醫院雲林分院96年12月27日台大雲分院精
      字第960009458號函可證。據此難認原告於案發後之精神
      科就診支出，確係因遭被告毆打所致，故原告請求有關精
      神科就診支出之部分，難以准許。核上此部分原告可請求
      為1,552元。
（二）開庭之車馬費、油資等：原告請求96年5月17日、96年5月
      29日、96年12月24日、97年1月2日開庭之車資、油費計1,
      544元（826＋718）。固有車票及加油之發票可證。惟此
      部分係因上開傷害之刑事案件開庭時之支出，與被告之傷
      害行為並無直接因果關係，是原告此部分請求，為無理由
      ，全部不應准許。
（三）精神慰撫金：原告現年37歲，高中畢業，已婚，育有1子
      目前家管，無財產。被告現年51歲，大學畢業，已婚，有
      2名子女，業工程師，不動產一棟，貸款100萬元。以上為
      兩造所陳明，且互不爭執（見本院96年12月13日筆錄第2
      頁）。本院參酌兩造上述之身分、地位、經濟能力，被告
      犯後未與原告和解，以及原告所受之傷害非重等情，認原
      告請求之精神慰撫金以10萬元為適當，應予准許，逾此部
      分之請求，尚屬過高，不應准許。
五、綜上合計原告可請求為101,552元（1,552＋10萬）。又原告
    勝訴部分為101,552元，並未逾50萬元，依民事訴訟法第389
    條第1項第5款之規定，法院應依職權宣告假執行，爰依職權
    宣告假執行。
六、本案事證已臻明確，兩造其餘主張陳述及所提之證據，均不
    影響本案判決，毋庸再予審酌，附此敘明。
七、訴訟費用裁判之依據：民事訴訟法第79條。
中    華    民    國    97    年    2     月    27    日
                  民一庭法  官  馮保郎
以上正本係照原本作成。
如對本判決上訴須於判決送達後20日內向本院提出上訴狀，並依
上訴利益繳交第二審裁判費。
中    華    民    國    97    年    2     月    29    日
                        書記官  王立梅


司法院資訊處製作；財團法人民間司法改革基金會備份。
